臺灣高等法院刑事判決　　　　　　　　　　　　　九十二年度上易字第三一五一號
　　上　訴　人
　　即　被　告　甲○○
　　　　　　　　　　　　原住臺.
右上訴人因毒品危害防制條例案件，不服臺灣板橋地方法院九十二年度易字第二三八
九號，中華民國九十二年九月十九日第一審判決（起訴案號：臺灣板橋地方法院檢察
署九十二年度偵字第一一二八八號、九十二年度毒偵字第二四二０號、九十二年度毒
偵緝字第一三七號，併審案號：臺灣板橋地方法院檢察署九十三年度毒偵字第一九九
號），提起上訴，本院判決如左：
    主  文
原判決關於施用毒品暨定執行刑部分均撤銷。
甲○○連續施用第二級毒品，累犯，處有期徒刑捌月，扣案之甲基安非他命吸食器壹
組內殘留之第二級毒品甲基安非他命殘渣（量微無法鑑析）沒收銷燬之，甲基安非他
命吸食器貳組均沒收。
其他上訴駁回。
右開上訴駁回部分與撤銷改判部分所處之刑，應執行有期徒刑拾壹月，扣案之甲基安
非他命吸食器壹組內殘留之第二級毒品甲基安非他命殘渣（量微無法鑑析）、第一級
毒品海洛因貳包（驗餘淨重壹點陸公克）均沒收銷燬之、甲基安非他命吸食器貳組均
沒收。
    事  實
一、甲○○曾於民國（下同）八十五年間，因違反麻醉藥品管理條例案件，經本院判
    處有期徒刑八月確定，復於八十六年間，因犯贓物罪，經臺灣板橋地方法院判處
    有期徒刑四月確定，嗣經裁定應執行有期徒刑十月確定，於八十七年三月十三日
    執行完畢。又八十六年間，因違反槍砲彈藥刀械管制條例案件，經本院判處有期
    徒刑十月（另有強制工作），嗣經最高法院駁回上訴確定；又於八十七年間，因
    犯偽造文書罪及轉讓禁藥罪，經臺灣板橋地方法院分別判處有期徒刑四月、六月
    確定，此三個宣告刑嗣經裁定應執行有期徒刑一年八月確定，於八十九年一月四
    日執行完畢。再於八十八年間，因犯竊盜罪，經臺灣板橋地方法院判處有期徒刑
    五月確定，於八十九年四月十五日執行完畢。
二、甲○○曾於八十七年間，因違反毒品危害防制條例案件，經臺灣板橋地方法院以
    八十七年度毒聲字第三九八號裁定送勒戒處所觀察、勒戒，嗣認定無繼續施用毒
    品傾向，經臺灣板橋地方法院檢察署檢察官於八十七年七月十五日以八十七年度
    偵字第一二九０七號為不起訴處分確定，詎猶不知悛悔，明知甲基安非他命屬毒
    品危害防制條例所規定禁止持有、施用之第二級毒品，竟基於施用安非他命之概
    括犯意，自九十一年一月十一日十一時三十分許之前九十三小時內某時點起至九
    十二年十二月一日下午三時十二分採尿送驗前九十六小時內某時點止，在臺北縣
    板橋市○○路○段一四八巷一之二號五樓之居處、板橋市○○街二巷二七號三樓
    及其他不詳處所等地，以將甲基安非他命置於吸食器內，再以火置其下方燒烤使
    安非他命產生煙霧加以吸用之方式，連續施用甲基安非他命多次。
三、甲○○明知毒品海洛因屬毒品危害防制條例所規定禁止持有之第一級毒品，竟於
    九十一年一月十一日十一時許，在臺北縣中和市○○路某處，明知綽號「大力」
    之不詳姓名成年男子所交付之二包白色粉末為毒品海洛因（驗餘淨重一點六公克
    ）之情，竟基於持有海洛因之犯意予以收受持有之。
四、嗣於九十一年一月十一日十一時三十分許，甲○○駕駛車號ＱＤＱ─八００號輕
    型機車在臺北縣板橋市○○路○段九五號前，為警查獲其持有丟於地面之海洛因
    粉末二包（驗餘淨重一點六公克），並經警徵得甲○○之同意於當日十三時三十
    分許至其位於大觀路二段一四八巷一之二號五樓之居處搜索，扣得屬甲○○所有
    供施用甲基安非他命之吸食器一組，同日十四時三十分許，經警徵得甲○○同意
    採取其尿液，經送鑑定結果，證實呈安非他命陽性反應，經臺灣板橋地方法院於
    九十一年五月二十日以九十一年度毒聲字第一六０一號裁定甲○○應送勒戒處所
    觀察、勒戒，嗣因甲○○經傳拘未到案，經檢察官發布通緝，於九十二年三月十
    五日二十一時十五分許，在臺北市○○○路一一二號前，為警緝獲，並當場扣得
    甲○○所有供施用甲基安非他命之內含有甲基安非他命殘渣（量微無法鑑析）之
    吸食器一組，且經警於九十二年三月十六日凌晨二時許，徵得甲○○之同意採取
    其尿液，經送鑑定結果，亦證實呈安非他命陽性反應。甲○○並依前述裁定送觀
    察、勒戒結果，認有繼續施用毒品之傾向，經臺灣板橋地方法院於九十二年四月
    十日以九十二年度毒聲字第一一一三號裁定甲○○令入戒治處所施以強制戒治一
    年確定，而於九十二年五月十三日入臺灣臺北戒治所強制戒治，嗣經臺灣板橋地
    方法院以九十二年度毒偵字第三一二一號裁定甲○○停止戒治，所餘戒治期間，
    付保護管束，經臺灣板橋地方法院檢察署觀護人通知甲○○於九十二年十二月一
    日至該署接受採尿，經送鑑定結果，證實呈甲基安非他命陽性反應。
五、案經臺北縣政府警察局海山分局報請臺灣板橋地方法院檢察署檢察官及臺北市政
    府警察局中山分局報由臺灣臺北地方法院檢察署檢察官轉呈臺灣高等法院檢察署
    令轉臺灣板橋地方法院檢察署檢察官偵查起訴，暨由臺灣板橋地方法院檢察署檢
    察官移請併案審理。
    理  由
壹、撤銷改判部分：
一、訊據被告甲○○對於其自九十一年一月十一日十一時三十分許之前九十三小時內
    某時點起迄至九十二年三月十五日止，施用甲基安非他命之事實迭於警訊及偵審
    中坦承不諱。又被告於九十一年一月十一日下午二時三十分許、九十二年三月十
    六日凌晨二時許，及九十二年十二月一日下午三時十二分許，先後三次經採取其
    尿液送鑑定結果，均呈甲基安非他命陽性反應等情，有臺灣檢驗科技股份有限公
    司九十一年一月二十二日ＣＺ00000000000號、九十二年十二月十一
    日ＣＨ二００三Ｃ００七九號濫用藥物尿液檢驗報告書各一紙，及臺北市立療養
    院九十二年三月二十日煙毒尿液檢驗報告一紙附卷可稽，並有先後二次查扣之甲
    基安非他命吸食器二組（其中九十二年三月十五日扣案之吸食器內尚有甲基安非
    他命殘渣）可證，足證被告之自白與事實相符。
二、又按甲基安非他命經口服投與後約百分之七十於二十四小時內自尿中排出，約百
    分之九十於九十六小時內自尿中排出，由於目前國內尿液中甲基安非他命之檢驗
    僅為鑑定其是否呈陽性反應而未定其含量，且甲基安非他命成分之檢出與其投與
    方式，投與量、個人體質、採尿時間與檢測儀器之精密度等諸多因素有關，因此
    僅憑尿液中呈甲基安非他命陽性反應，並無法確實推算吸食時間距採集時間之長
    短，惟依上述資料推斷，最長可能不會超過四日（九十六小時）等情，業經行政
    院衛生署藥物食品檢驗局八十一年二月八日藥檢壹字第一一五六號函敘明斯旨
    明確。本件被告於九十一年一月十一日十一時三十分許經警查獲，至同日十四時
    三十分許在警察局時經警採尿之時間，屬被告為警逮捕拘禁之期間，在此時間內
    被告當不可能有施用毒品之機會，扣除此三小時之時間，本於被告該次所採尿液
    呈有甲基安非他命陽性反應等情，足見被告應係於第一次被查獲之時即九十一年
    一月十一日十一時三十分許之前九十三小時內某時點，即開始施用安非他命。又
    被告於九十二年十二月一日下午三時十二分許，接受臺灣板橋地方法院檢察署採
    尿送驗，亦呈甲基安非他命陽性反應等情以觀，堪認被告最後施用甲基安非他命
    之時點，應係於九十二年十二月一日下午三時十二分許之前九十六小時內某時點
    無訛。
三、按甲基安非他命屬於毒品危害防制條例第二條第二項第二款規定之第二級毒品。
    核被告施用甲基安非他命之行為，係犯毒品危害防制條例第十條第二項之施用第
    二級毒品罪。被告持有甲基安非他命之低度行為，應為施用之高度行為所吸收，
    不另論罪。被告先後多次施用甲基安非他命犯行，時間緊接，所犯構成要件相同
    之罪，顯係基於概括犯意反覆實施，為連續犯，依刑法連續犯之規定論以一罪，
    並加重其刑。又被告自九十二年三月十五日之後起至同年十二月一日下午三時十
    二分許採尿送驗前九十六小時內某時點止之施用犯行，雖未經檢察官起訴，惟與
    已起訴部分，有連續犯之裁判上一罪之關係，本院自應併予審理。再被告有事實
    欄所載犯罪科刑執行情形，有本院被告前案紀錄表一紙在卷可憑，其於有期徒刑
    執行完畢後，五年以內再犯本件有期徒刑以上之本罪，為累犯，依刑法第四十七
    條規定遞加重其刑。
四、原審就被告施用第二級毒品部分予以論罪科刑，固非無見。惟查，被告自九十二
    年三月十五日之後起至同年十二月一日下午三時十二分採尿送驗前九十六小時內
    某時點止之施用犯行，原審未及審理，自有未洽。被告上訴意旨，未附任何理由
    ，指摘原判決不當，固無足取，惟原判決既有前揭可議，自應由本院就被告施用
    毒品暨定執行刑部分予以撤銷改判。爰審酌被告有施用毒品犯罪之前科，且曾因
    施用毒品案件，經送勒戒處所觀察、勒戒，經勒戒結果，因無繼續施用毒品之傾
    向，而經檢察官為不起訴處分確定，嗣又因施用毒品案件，經送強制戒治，後經
    停止戒治，於交付保護管束期間，猶不知悛悔，再犯本案之罪，顯見被告毫無自
    制反省能力，與其犯罪之動機、目的、手段、智識程度、所生損害尚非嚴重，與
    犯罪後態度尚稱良好等一切情狀，量處如主文所示之刑，以示懲儆。至被告於九
    十二年三月十五日被查扣之甲基安非他命吸食器一組之內含有甲基安非他命殘渣
    （量微無法鑑析），屬查獲之毒品，應依毒品危害防制條例第十八條第一項前段
    之規定，沒收銷燬之；另扣案之甲基安非他命吸食器二組，屬被告所有且供其施
    用甲基安非他命所用之物（因可為其他用途使用，尚非屬專供施用毒品之器具）
    ，已為被告自承在卷，均應依刑法第三十八條第一項第二款之規定，宣告沒收。
貳、上訴駁回部分：
一、訊據被告矢口否認有何持有毒品海洛因之犯行，辯稱：上開毒品海洛因係綽號「
    大力」者交付予伊，用以扺償欠伊之款項，伊係被查獲後始知是毒品海洛因云云
    ，惟查：被告於九十一年一月十一日十一時三十分許，為警在被告駕駛機車前之
    地面查扣二包白色粉末之事實，已為被告供承在卷，該二包白色粉末經檢驗結果
    ，確含海洛因成份（驗後餘淨重一點六公克），亦有法務部調查局九十一年一月
    二十八日調科壹字第０六０００五九一三號鑑定通知書一份在卷可考。被告係於
    九十一年一月十一日十一時許，在臺北縣中和市○○路上向綽號「大力」之人取
    得該二包白色粉末，其於收受該二包粉末時已知綽號「大力」之人所交付之粉末
    為海洛因之事實，亦經被告於警訊及偵查中先後供承在卷（見九十一年度毒偵字
    第四一二號偵查卷第四頁反面、第二十四頁反面、九十二年度毒偵緝字第一三七
    號偵查卷第五十三頁反面）。且查該二包粉末既係該綽號「大力」之人交付被告
    用以抵債之用，被告為確定抵債物品之價值是否與債款相當，衡情自會先行確認
    綽號「大力」者交付抵債之物為何物；又甲基安非他命係呈結晶狀，與海洛因係
    粉末狀不同，應為一般有施用甲基安非他命或海洛因毒品經驗之人所熟知，且被
    告有違反麻醉藥品管理條例及毒品危害防制條之前科，對於甲基安非他命猶無誤
    判之可能。是被告於原審審理時翻異前詞，否認知綽「大力」者交付之物為海洛
    因云云，顯不足採信。本件事證明確，被告持有海洛因之犯行洵堪認定，應依法
    論科。
二、按海洛因屬於毒品危害防制條例第二條第二項第一款規定之第一級毒品。核被告
    持有海洛因之行為，係犯毒品危害防制條例第十一條第一項之持有第一級毒品罪
    。被告有事實欄所載犯罪科刑執行情形，有本院被告前案紀錄表一紙在卷可憑，
    其於有期徒刑執行完畢後，五年以內再犯本件有期徒刑以上之本罪，為累犯，依
    刑法第四十七條規定加重其刑。原審因而依毒品危害防制條例第十一條第一項，
    刑法第十一條前段、第四十七條（漏引，應予補正）之規定，及審酌被告有施用
    毒品犯罪之前科，且曾因施用毒品案件，經送勒戒處所觀察、勒戒，經勒戒結果
    ，因無繼續施用毒品之傾向，而經檢察官為不起訴處分確定，猶不知悛悔，再為
    本案犯罪，暨被告本件犯罪屬自損犯性質等一切情狀，量處被告有期徒刑五月，
    並以扣案之海洛因二包（驗後餘淨重一點六公克），屬第一級毒品，應依毒品危
    害防制條例第十八條第一項前段規定，宣告沒收銷燬之。其認事用法，並無違誤
    ，量刑亦稱妥適，被告上訴意旨，未附任何理由，指摘原判決此部分為不當，為
    無理由，應駁回之。
、上訴駁回部分與撤銷改判部分所處之刑，定應執行刑如主文第四項所示。
肆、被告經合法傳喚，無正當理由不到庭，爰不待其陳述，逕行判決。
據上論斷，應依刑事訴訟法第三百六十八條、第三百六十九條第一項前段、第三百七
十一條、第三百六十四條、第二百九十九條第一項前段，毒品危害防制條例第十條第
二項、第十八條第一項前段，刑法第十一條、第五十六條、第四十七條、第三十八條
第一第二款、第五十一條第五款，判決如主文。
本案經檢察官林炳雄到庭執行職務。
中　　　華　　　民　　　國　　九十三　　年　　　三　　　月　　 十七 　　日
                              臺灣高等法院刑事第十二庭
                                  審判長法  官  劉  景  星
                                        法  官  陳  博  志
                                        法  官  謝  靜  恒
右正本證明與原本無異。
不得上訴。
                                        書記官  魏  淑  娟
中　　　華　　　民　　　國　　九十三　　年　　　三　　　月　　二十二　　日
附錄：本案論罪科刑法條全文
毒品危害防制條例第十條第二項
施用第二級毒品者，處三年以下有期徒刑。
毒品危害防制條例第十一條第一項
持有第一級毒品者，處三年以下有期徒刑、拘役或新臺幣五萬元以下罰金。
